【裁判字號】    92,交抗,1023
【裁判日期】    921024
【裁判案由】    違反道路交通管理處罰條例
【裁判全文】
臺灣高等法院交通事件裁定                      九十二年度交抗字第一○二三號
    抗  告  人
    即受處分人  甲○○
右抗告人因違反道路交通管理處罰條例案件，不服臺灣板橋地方法院九十二年度交聲
字第一○九七號，中華民國九十二年八月十四日裁定，提起抗告，本院裁定如左：
    主  文
抗告駁回。
    理  由
一、按汽車駕駛人，行經有燈光號誌管制之交岔路口闖紅燈者，處新臺幣一千八百元
    以上五千四百元以下罰鍰；又汽車駕駛人，有違反第五十三條情形，除依原條款
    處罰鍰外，並予記違規點數三點，道路交通管理處罰條例第五十三條、第六十三
    條第一項第三款分別定有明文。
二、抗告人即受處分人甲○○駕駛車牌號碼ＡＹＭ─九六九號重型機器腳踏車，於民
    國九十一年十二月二十一日十七時三十分許，在臺北市○○路、基隆路口設有燈
    光號誌管制之交岔路口，竟闖紅燈右轉基隆路行駛，適為行經該路口執勤之臺北
    市政府警察局大安分局羅斯福路派出所員警張峻毓發現，除將受處分人攔停外，
    並以第ＡＢＹ四九三五九六號違反道路交通管理事件通知單當場攔停舉發，受處
    分人拒絕簽收，經警員在舉發通知單上載明受處分人拒絕簽收之事由後，依違反
    道路交通管理事件統一裁罰標準及處理細則第十一條第一項第一款規定，視為受
    處分人已經收受該通知單。惟受處分人並未於舉發通知單上所載之應到案日期九
    十二年一月五日前自行到案，並認為員警依法舉發不當，遲於九十二年六月三日
    ，始向原處分機關提出交通違規案件陳述書申訴。經原處分機關函請台北市政府
    警察局士林分局調查後函覆（因員警張峻毓已調任該分局），仍認受處分人確有
    紅燈右轉行為，分局員警依法舉發並無不當，仍維持原舉發內容。原處分機關乃
    依道路交通管理處罰條例第五十三條（原處分贅引第一項）、第六十三條第一項
    第三款（舉發違反法條欄漏引）及違反道路交通管理事件統一裁罰標準表之規定
    於九十二年七月一日裁處受處分人罰鍰新臺幣（下同）四千五百元整，並記違規
    點數三點。
三、抗告意旨略以：受處分人於臺北市○○○○○路口右轉前，清楚並明確看到燈號
    顯示燈號顯示綠色右轉箭頭之情形下才右轉，有可能因綠色箭頭突然熄滅致使員
    警誤認受處分人闖紅燈，而由後方趕上攔下受處分人云云。
四、經查：受處分人駕駛前開重型機器腳踏車於前述時地闖紅燈行駛之違規事實，業
    據證人即開單告發受處分人之員警張峻毓於原審以具結擔保其供述之真實性並在
    負擔偽證罪之心理處罰狀態下證稱：「本件是我舉發，我巡邏剛好路過辛亥路及
    基隆路口，我看到異議人（即受處分人）走辛亥路右轉基隆路往公館方向，我看
    到異議人紅燈右轉即予攔停舉發。那邊是有右轉綠色燈沒有錯，當時還沒有變換
    成可以右轉的綠色箭頭的燈，他是在車子還在等紅燈時就自己右轉過去，當時我
    還有特別看了一下燈號，確認是紅燈右轉我才攔停舉發。異議人當時說他沒有注
    意到是不是紅燈，他後來拒絕簽收」（見原審卷第二十至二一頁），並有臺北市
    政府警察局舉發違反道路交通管理事件通知單一紙在卷可稽（見原審卷第九頁）
    ，可知受處分人當時確有闖紅燈之違規情形。且由證人張峻毓之上開證詞觀之，
    證人張峻毓攔停受處分人車輛前確實清楚看見當時並無顯示可以右轉之綠色燈號
    ，證人張峻毓為執行交通勤務之公務員，對於燈號變換之有無，為其業務內之事
    項，其觀察程度自較一般人更為專注，應無誤判之可能，再參以證人即警員張峻
    毓與受處分人互不認識，衡情實無當面指著燈號硬賴受處分人闖紅燈之可能，是
    證人所言，應為平允可信，受處分人所辯未闖紅燈云云，不足採信。
五、原審法院因而認受處分人確有駕駛前開重型機器腳踏車在前揭時地闖紅燈行駛之
    違規行為，原處分機關依前揭規定，裁處受處分人罰鍰四千五百元，併予以記違
    規點數三點，核無違誤，因而駁回受處分人異議之聲明，經核並無不合。至原裁
    定所謂：「交通警察掣單舉發違反道路交通管理處罰條例所列之違規事實，本質
    上為行政處分，係公務員基於職務上之權力，依法就特定之具體事件所為之具公
    法上效果之單方面行政行為，基於公務員為公法上行為具有公信力之原則，該行
    政行為當可被推定為真正，其據以依法處分之事實認定亦為正確無誤：：：」云
    云，於該行政處分經異議人聲明異議，於採證上應實質審查，而非以推定方式論
    證，始合於聲明異議制度之本旨，故上開理由之說明自非充分。惟本件受處分人
    違規行為之事實明確，於駁回聲明異議之結論並無不同。本件受處分人所提抗告
    為無理由，應予駁回。
據上論結，應依道路交通案件處理辦法第二十六條、刑事訴訟法第四百十二條，裁定
如主文。
中      華      民      國    九十二    年      十      月    二十四    日
                              臺灣高等法院交通法庭
                                  審判長法  官  楊  照  男
                                        法  官  陳  炳  彰
                                        法  官  王  詠  寰
右正本證明與原本無異。
不得再抗告。
                                        書記官  駱  麗  君
中      華      民      國    九十二    年      十      月    二十四    日


司法院資訊處製作；財團法人民間司法改革基金會備份。
